臺灣嘉義地方法院刑事判決　　　　　　　　　　　　　九十一年度易字第二六三號
　　公　訴　人　臺灣嘉義地方法院檢察署檢察官
　　被　　　告　丁○○
　　　　　　　　戊○○
　　　　　　　　丙○○
右列被告等因傷害等案件，經檢察官提起公訴（九十年度偵字第四六五二號），本院
判決如左：
    主  文
丁○○、戊○○、丙○○共同以強暴使人行無義務之事，丁○○累犯，處有期徒刑伍
月，如易科罰金，以佰元折算壹日；戊○○、丙○○各處有期徒刑月，如易科罰
金，均以佰元折算壹日。
    事  實
一、丁○○前於民國八十六年間因犯詐欺罪，經臺灣高等法院臺南分院於八十七年十
    月十四日（起訴書誤載為十月十日）以八十七年度上易字第一七四二號判決判處
    有期徒刑一年四月確定，於八十八年九月二十二日假釋交付管護管束，並於八十
    九年三月二十七日執行完畢。詎仍不知悔改，因與甲○○間有債務糾紛，其為索
    討債務，竟不思依循法律途徑解決，於九十年五月八日晚上十時三十分許，夥同
    其弟戊○○、友人丙○○二人，共同前往嘉義縣民雄鄉大丘園一○六號甲○○之
    兄乙○○之住處欲找尋甲○○，於獲得乙○○應允入內後，因質問乙○○有關甲○○之所在未獲應答，遂共同基於傷害及以強暴使人行無義務之事之犯意聯絡，
    共同以徒手毆打乙○○，使乙○○因此而受有右眼挫傷及鼻挫傷之傷害（傷害部
    分業據撤回告訴），並於乙○○受有上開傷勢後，要求乙○○隨其等上車尋找甲○○，乙○○因畏受暴行，乃勉為應允，而乘坐於丁○○所駕駛車牌號碼Ｃ二－
    四二二一號之自用小客車之後座中間，由戊○○、丙○○二人分坐於乙○○兩側
    ，共同以此方式使乙○○行無義務之事。嗣約十分鐘後，其三人依乙○○之指示
    驅車前往嘉義縣民雄鄉大崎村十四甲六一七號甲○○之住處時，乙○○即趁隙逃
    離報警處理，而查獲上情。
二、案經乙○○訴由嘉義縣警察局民雄分局報請臺灣嘉義地方法院檢察署檢察官偵查
    起訴。
    理  由
一、訊據被告丁○○、戊○○、丙○○等人均矢口否認前揭犯行，均辯稱：係告訴人
    乙○○自願與其等前往尋找甲○○云云。經查：右揭事實，業據告訴人乙○○迭
    於警訊、偵查中及本院審理時指訴綦詳（詳警卷第一頁至第三頁、偵查卷第二五
    、二六頁、本院九十一年六月五日訊問筆錄、九十一年十月九日審判筆錄），核
    與證人即告訴人之弟甲○○於警訊中證述之內容尚屬相符（詳警卷第四頁至第八
    頁）。又告訴人遭被告三人毆打後，受有右眼挫傷及鼻挫傷之傷害，亦有財團法
    人嘉義基督教醫院所出具之診斷證明書乙紙及照片二紙附卷可稽（見警卷第三四
    、三九頁），而該診斷證明書為案外人沈衛醫師所開具，衡諸該醫師與被告三人
    及告訴人間均無特殊情仇，自無甘冒刑責而偽開傷單之理，是堪認上開傷害診斷
    書之實在；又該張診斷證明書檢驗日期為九十年五月九日，距本件事發時未逾一
    日，且告訴人之傷勢為眼部及鼻部，顯非自殘所致；又參以被告丙○○於偵查中
    供稱：「（問：當天去乙○○家有打他？）我用手抱住乙○○」等語（見偵查卷
    第二八頁）、被告丁○○於本院調查時亦自承有與告訴人發生拉扯（見本院九十
    一年五月十五日訊問筆錄）及告訴人既已撤回被告三人之傷害告訴，又何須於本
    院審理時仍堅詞指訴被告三人確有毆打伊等情（參本院九十一年十月九日審判筆
    錄），足認告訴人苟未遭毆打，信無干冒刑章而設詞予以誣陷之必要，亦不可能
    無端受傷之理，益見上開診斷證明書上所載告訴人之傷勢當為被告三人所造成無
    疑，是被告三人於上揭時、地確有毆打告訴人乙情，應堪認定。則徵之常情，告
    訴人於遭被告三人毆打後，一心求去已猶恐不及，則何以會自願與被告三人前往
    找尋其弟甲○○，並須擔負尋找甲○○未獲之後果，而陷自己於極不利處境之理
    ？又被告三人於晚上十時三十分許至告訴人之前開住處，欲解決其等與告訴人之
    弟甲○○之債務問題，其等大可於翌日再央請告訴人帶其等找尋甲○○，又何須
    選擇於接近深夜時要求告訴人，是其等此種解決債務方式之迅速及急迫，顯非告
    訴人自由意願所為至明。是被告三人上開有悖於事實之辯解，係在掩飾其犯行，
    尚難資為有利之認定。綜上所述，被告丁○○、戊○○、丙○○三人共同以強暴
    使人行無義務之事之強制犯行至明，其三人所辯顯與常情不符，無非事後卸責之
    詞，委無足採，本件事證明確，其等犯行均洵堪認定。至告訴人雖於警訊中為其
    係遭被告等人強押上車之供述（見警卷第一頁背面），而與其於偵查中及本院審
    理時所為其係因遭被告三人毆打後害怕始上車之供述或有不一，然衡諸告訴人於
    警訊所言，或因案發不久，心情緊張，表達不清，為人之常情，是難認為有利於
    被告三人之認定，併此敘明。
二、核被告丁○○、戊○○、丙○○三人所為，均係犯刑法第三百零四條第一項之強
    制罪。被告三人就前揭所為，具有犯意聯絡及行為分擔，均為共同正犯；又被告
    丁○○前於八十六年間因犯詐欺罪，經臺灣高等法院臺南分院於八十七年十月十
    四日以八十七年度上易字第一七四二號判決判處有期徒刑一年四月確定，於八十
    八年九月二十二日假釋交付管護管束，並於八十九年三月二十七日執行完畢，有
    臺灣高等法院被告全國前案紀錄表及臺灣嘉義地方法院檢察署刑案查註紀錄表各
    一份在卷可稽，其於刑之執行完後五年之內再犯本件有期徒刑以上之罪，為累犯
    ，應依刑法第四十七條之規定加重其刑。爰審酌在法治社會中權利遭受侵害，被
    告三人不循民事合法管道救濟，動輒對他人傷害，又使人行無義務之事，為法治
    社會所不容及其等犯罪動機、手段、目的、對告訴人造成之危害、犯後之態度等
    一切情狀，分別量處如主文所示之刑，並均諭知易科罰金之折算標準，以示儆懲
    。
三、公訴意旨另以：被告丁○○、戊○○、丙○○於為前開強暴行為時，致告訴人乙○○成傷之行為，另涉有刑法第二百七十七條第一項之傷害罪嫌。惟按告訴乃論
    之罪，告訴人於第一審辯論終結前得撤回其告訴。又告訴經撤回者，應諭知不受
    理之判決，刑事訴訟法第二百三十八條第一項、第三百零三條第三款分別定有明
    文。查本件告訴人乙○○告訴被告三人之案件，公訴人認被告三人係觸犯刑法第
    二百七十七條第一項之傷害罪，依同法第二百八十七條之規定，須告訴乃論。茲
    據告訴人於本院九十一年十月九日審理時當庭撤回本件傷害告訴（參本院九十一
    年十月九日審判筆錄），依照前開法條意旨，本應就被告三人被訴傷害部分諭知
    不受理之判決，然公訴意旨認此部分行為與前開論罪科刑部分有牽連犯裁判上一
    罪之關係，故不另為不受理判決之諭知，附此敘明。
據上論結，應依刑事訴訟法第二百九十九條第一項前段，刑法第二十八條、第三百零
四條第一項、第四十七條、第四十一條第一項前段，罰金罰鍰提高標準條例第一條前
段、第二條，判決如主文。
本案經檢察官洪三峰到庭執行職務。
中      華      民      國    九十一    年      十      月    二十三    日
                              臺灣嘉義地方法院刑事第一庭
                                  法  官  黃  仁  勇
右正本證明與原本無異。
如不服本判決，應於判決送達後十日內向本院提出上訴狀( 應附繕本 )。
中      華      民      國    九十一    年      十      月    二十三    日
                                  書記官  呂  權  芳
附錄法條：
刑法第三百零四條：
以強暴、脅迫使人行無義務之事或妨害人行使權利者，處三年以下有期徒刑、拘役或
三百元以下罰金。
前項之未遂犯罰之。
